【裁判字號】    90,台上,2462
【裁判日期】    900426
【裁判案由】    違反麻醉藥品管理條例
【裁判全文】
最高法院刑事判決                                九十年度台上字第二四六二號
    上  訴  人  甲○○
右上訴人因違反麻醉藥品管理條例案件，不服台灣高等法院中華民國八十八年一月十
九日第二審更審判決（八十七年度上更(一)字第四三七號，起訴案號：台灣士林地方法
院檢察署八十四年度偵字第七四四七號），提起上訴，本院判決如左：
    主  文
上訴駁回。
    理  由
按刑事訴訟法第三百七十七條規定，上訴於第三審法院，非以判決違背法令為理由，
不得為之。是提起第三審上訴，應以原判決違背法令為理由，係屬法定要件。如果上
訴理由狀並未依據卷內訴訟資料，具體指摘原判決不適用何種法則或如何適用不當，
或所指摘原判決違法情事，顯與法律規定得為第三審上訴理由之違法情形，不相適合
時，均應認其上訴為違背法律上之程式，予以駁回。本件上訴意旨略稱：(一)、上訴人
甲○○於原審曾聲請傳喚台北市政府警察局松山分局第三組其他警員、被查獲時之電
動玩具店店東及店員卓姿君，調查上訴人於警訊中之自白是否出於任意性，警察人員
到達電動玩具店時，現場計有何人﹖為何除江宜璋、王俊勝等承認吸食安非他命外，
未將其他在場之人帶回警局，獨將上訴人帶回警局﹖為何未追查江宜璋另向何人購買
安非他命，而僅鎖定上訴人。原審逕以無傳訊之必要駁回，實有調查未盡之違背法令
。(二)、原判決採用王俊勝之供述認定上訴人有非法販賣安非他命之犯行，然王俊勝不
利於上訴人之供述，反覆不一，原審未詳查，採為斷罪之資料，顯有違背法令。又依
王俊勝之供述，其係與上訴人共同非法販賣安非他命，檢察官未對其犯行起訴，亦有
可疑等語。
惟查原判決認定上訴人有原判決事實欄所記載之犯行，係依憑上訴人於警訊中之供述
、同案被告江宜璋於警訊時、王俊勝於警訊時、偵查中及原審法院囑託福建金門地方
法院訊問時之供述、證人卓姿君、黃光昭、徐源治、張新基之證言，予以綜合判斷，
因而撤銷第一審諭知上訴人無罪之判決，改判論處上訴人共同連續非法販賣化學合成
麻醉藥品罪刑，已詳予說明其所憑之證據及其認定之理由。而以上訴人雖否認有非法
販賣化學合成麻醉藥品安非他命之犯行，辯稱：伊在電動玩具店及台北市政府警察局
松山分局內，即被強迫影印身分證並遭毆打，江宜璋亦在警局被警毆打，伊等因害怕
，所以未看警員所製作之筆錄即直接簽名，王俊勝不知為何會供述伊販賣安非他命云
云。然查上訴人及江宜璋所謂被刑求之說，已為承辦本案並分別製作上訴人及江宜璋
、王俊勝筆錄之警員黃光昭、徐源治、張新基所堅決否認，徐源治、張新基並供稱：
當時只有伊等與黃光昭前往查獲本案，伊等三人並未毆打上訴人甲○○，亦無其他警
員刑求上訴人，伊等未看到電動玩具店內有人毆打上訴人及江宜璋、王俊勝等語。參
酌上訴人於原審供稱：並非警員徐源治、張新基毆打伊等，查獲及製作筆錄之警員均
非毆打伊等之人，係另一不知姓名之警員毆打伊等。江宜璋證稱：並非黃光昭毆打伊
。王俊勝證稱：被查獲當時在電動玩具店內並未見該店人員毆打甲○○或甲○○之身
分證被人拿走，只有看到警方到場時，甲○○坐在電動玩具店椅子上，也沒見甲○○
受傷各等語，相互參照以觀，因認本案承辦及製作筆錄之警員均未對上訴人及江宜璋
、王俊勝為刑求之行為，彼等於警訊中之自白自堪採信。就上訴人否認犯罪，所辯各
節，認係卸責之詞，不足採信，於理由內予以指駁。復明上訴人所稱遭電動玩具店
之人及另一不詳姓名警員毆打云云，查無證據足以證明，且縱或有其事，亦與其警訊
筆錄無關，亦不得因此而推論其警訊筆錄為不可採。至上訴人於原審聲請傳訊台北市
政府警察局松山分局第三組其他警員三十七人供其指認，有無刑求之人，因上訴人之
自白並非出於刑求已如前述，且該三十七人並非偵訊上訴人之人，衡情已無刑求之必
要，因認無傳訊之必要。另說明王俊勝、卓姿君所稱，係受上訴人之恐嚇，才代其送
安非他命之說，尚難採信。所為論斷，均有卷存資料可資覆按，從形式上觀察，並無
所謂違背法令之情形存在。按當事人聲請調查之證據如事實審未予調查，又未認為無
調查之必要，以裁定駁回之，或於判決理由予以說明者，其踐行之訴訟程序，雖屬違
法，但此項訴訟程序之違法，必須所聲請調查之證據確與待證事實有重要之關係，就
其案情確有調查之必要者，方與刑事訴訟法第三百七十九條第十款之「應於審判期日
調查之證據」相當，而為當然違背法令，始得為上訴第三審之理由。因之，此項「調
查之必要性」，上訴理由必須加以具體明，若其於上訴理由狀就此並未明，而依
原判決所為之證據上論斷，復足認其證據調查之聲請，事實審法院縱曾予調查，亦無
從動搖原判決就犯罪事實之認定，即於判決顯無影響，依刑事訴訟法第三百八十條之
規定，自仍應認其上訴為不合法。上訴人於原審雖曾聲請傳訊台北市政府警察局松山
分局第三組三十七名員警，調查是否有刑求之人，原判決已於理由內說明因與上訴人
及其他共同被告自白之任意性無關，無調查之必要。另聲請傳訊卓姿君及電動玩具店
之店東，調查上訴理由狀所指事項，因各該事項或為警員承辦案件之過程，或為查獲
現場之狀況，均與上訴人是否成立犯罪無直接關係，原審未予調查復未認無調查之必
要，以裁定駁回或於理由內說明，縱有欠允洽，但顯然於判決無影響，亦不得執為上
訴第三審之理由。證人之陳述有部分前後不符，究竟何者為可採，法院本得參酌其他
相關證據為自由之判斷，苟無違背經驗法則，即難指為違法。王俊勝所供有關與上訴
人共同出售安非他命之細節，雖稍有不同，但其基本事實始終不變，原判決綜合其前
後之供述，並參酌上訴人警訊中之自白及卓姿君之證言，認定上訴人有此部分之犯行
，已於理由內說明其證據取捨之依據。上訴意旨對原判決所為論斷，究竟違背如何之
證據法則，未具體指摘，徒憑己意漫指其違法，亦非合法上訴第三審之理由。又共犯
王俊勝是否起訴，與上訴人之犯罪是否成立，並無直接關聯，亦不得執為上訴之理由
。本件上訴為違背法律上之程式，應予駁回。
據上論結，應依刑事訴訟法第三百九十五條前段，判決如主文。
中      華      民      國     九十     年      四      月    二十六    日
                              最高法院刑事第四庭
                                  審判長法官  董  明  霈
                                        法官  丁  錦  清
                                        法官  林  茂  雄
                                        法官  王  居  財
                                        法官  張  祺  祥
      右正本證明與原本無異
                                              書  記  官
中      華      民      國     九十     年      五      月      三      日


司法院資訊處製作；財團法人民間司法改革基金會備份。
